ACORDAO-COMPLETO-2512106

ACÓRDÃO 78/2022 ATA 1/2022 - SEGUNDA CÂMARA

VISTOS, relatados e discutidos estes Embargos de Declaração opostos pela Sra. Lucia de Fátima Fernandes Fonseca em face do Acórdão 5.867 - TCU - 2ª Câmara;
ACORDAM os Ministros do Tribunal de Contas da União, reunidos em Sessão da Segunda Câmara, com fulcro nos artigos 32, inciso II, e 34 da Lei 8.443/1992 c/c art. 287 do Regimento Interno do TCU e diante das razões expostas pelo Relator, em:
9.1. não conhecer dos Embargos de Declaração interpostos pela Sra. Lucia de Fátima Fernandes Fonseca, por não preencher o requisito de tempestividade;
9.2. dar ciência da presente deliberação à recorrente e demais interessados.

Embargos de Declaração oposto pela Sra. Lucia de Fátima Fernandes Fonseca, contra o Acórdão 5.867  TCU  2ª Câmara, que conheceu dos Recursos de Reconsideração interpostos pela embargante e pelo Sr. Rachid Elmor para, no mérito, negar-lhes provimento.

Segunda Câmara

Ministério das Cidades (extinta).

3. Interessados/Responsáveis/Recorrentes:
3.1. Responsáveis: Lucia de Fátima Fernandes Fonseca (CPF XXX.523.317-XX) e Rachid Elmor (CPF XXX.706.027-XX).
3.2. Recorrente: Lucia de Fátima Fernandes Fonseca (CPF XXX.523.317-XX).

13.1. Ministros presentes: Bruno Dantas (Presidente), Augusto Nardes, Aroldo Cedraz (Relator) e Raimundo Carreiro.
13.2. Ministros-Substitutos presentes: Marcos Bemquerer Costa e André Luís de Carvalho.

LUCIA DE FATIMA FERNANDES FONSECA

AROLDO CEDRAZ

Ministro Aroldo Cedraz.

Trata-se de Embargos de Declaração opostos pela Sra. Lucia de Fátima Fernandes Fonseca (Peça 69) , contra o Acórdão 5.867 - TCU - 2ª Câmara, transcrito a seguir:
"[...] LÚCIA DE FÁTIMA FERNANDES FONSECA, já qualificada nos autos do Recurso de Reconsideração, interposto na Tomada de Contas Especial, por seus Advogados in fine assinados, vem à presença de Vossa Excelência, tempestivamente, interpor
EMBARGOS DE DECLARAÇÃO
Com fulcro no art. 287 do Regimento Interno do Tribunal de Contas da União - RITCU, inconformada com o Acórdão n.º 5867 - TCU - 2ª Câmara que conheceu do Recurso, mas no mérito lhe negou provimento, ante a sua omissão em apreciar a questão fundamental à defesa da Embargante, diante dos fundamentos a seguir:
1. Os Embargos de Declaração são tempestivos, eis que o antigo Patrono da Embargante recebeu a notificação referente ao Acórdão n.º 5867/2021 - TCU - 2ª Câmara em 20 de agosto de 2021 (sexta-feira) , iniciando-se o prazo em 23 de agosto de 2021, na forma do art. 185, §1ª do RITCU. Tendo em vista que o prazo para a interposição do presente recurso é de 10 (dez) dias, o protocolo eletrônico na data de hoje caracteriza a sua tempestividade.
2. Da leitura do Acórdão depreende-se que não foram analisados todo o contexto probatório trazido pela Embargante, prejudicada com o grande lapso temporal existente entre a assinatura do termo de repasse, a execução e a decisão de negativa desse Tribunal.
3. Desde a assinatura do termo até a decisão negativa de provimento do recurso se passaram aproximadamente 20 (vinte) anos, não sendo possível analisar de forma clara e objetiva os elementos que ensejaram a aplicação das sanções de devolução ao erário e multa.
4. O Acórdão foi omisso ao não analisar a questão inerente à execução da 3ª etapa da obra realizada pela Contratada pelo Município de Paty do Alferes. Ora, não há que se devolver aquilo que efetivamente foi prestado, ou seja, a etapa da obra foi concluída. Tal ponto é de fundamental importância, já que a Empresa recebeu pela execução após a devida medição.
5. Sendo assim, S.M.J., caberá a esse Colendo Tribunal se manifestar quanto a alegação da Embargante, dando-se provimento aos declaratórios, a fim de esclarecer a referida e sucinta, mas importante omissão.
6. Por derradeiro, requer seja concedido prazo de 48 (quarenta e oito) horas para a juntada do instrumento de Substabelecimento Sem Reservas aos ora Advogados Subscritores, tendo em vista o ato de urgência a ser praticado. [...]"
2.	Transcreve, na sequência, CONTRARAZÕES DE RECURSO ELEITORAL, de processo com origem na Origem: 37ª Zona Eleitoral - SÃO JOÃO DA BARRA/RJ. Processos n.º: 0600431-36.2020.6.19.0037 e 0600001-50.2021.6.19.0037. Recorrente: COMISSÃO PROVISÓRIA MUNICIPAL DO PARTIDO PROGRESSISTAS DE SÃO JOÃO DA BARRA. Recorrido: CARLOS MACHADO DA SILVA.
3.	Depreendo da leitura da petição que tais informações devem ter sido acostadas, por engano, aos autos, pois, não se referem a matéria tratada neste processo.
	É o Relatório.

Vania Siciliano Aieta (77940/OAB-RJ), representando Lucia de Fátima Fernandes Fonseca; Cristiane Azevedo Silva Rothgiesser (174.434/OAB-RJ), representando Rachid Elmor.

Procurador Júlio Marcelo de Oliveira.

EMBARGOS DE DECLARAÇÃO EM RECURSO DE RECONSIDERAÇÃO EM TOMADA DE CONTAS ESPECIAL. CONTRATO DE REPASSE. CONTAS IRREGULARES. DÉBITO. MULTA. CONHECIMENTO DO RECURSO. REGULARIDADE NA CITAÇÃO. RESPONSABILIDADE ATRIBUÍDA AOS ORA RECORRENTES. PROCESSOS PENDENTES EM OUTRAS ESFERAS NÃO SÃO PASSÍVEIS DE ALTERAR A CONCLUSÃO PELA OCORRÊNCIA DE DÉBITO E IMPUTAÇÃO DE MULTA EM SEDE DA PRESENTE TOMADA DE CONTAS ESPECIAL. RAZOABILIDADE NA VALORAÇÃO DO DÉBITO E DA MULTA. NÃO PROVIMENTO. NÃO CONHECIMENTOS DOS EMBARGOS DE DECLARAÇÃO POR SEREM INTEMPESTIVOS.

TOMADA DE CONTAS ESPECIAL (TCE)

Secretaria de Recursos (Serur); Secretaria de Controle Externo de Tomada de Contas Especial (SecexTCE).

Aprecia-se nesta oportunidade Embargos de Declaração oposto pela Sra. Lucia de Fátima Fernandes Fonseca (Peça 69) , contra o Acórdão 5.867 - TCU - 2ª Câmara, que conheceu dos Recursos de Reconsideração interpostos pela embargante e pelo Sr. Rachid Elmor para, no mérito, negar-lhes provimento.
2.	O processo teve origem na Tomada de Contas Especial instaurada pela Caixa Econômica Federal (Caixa) , diante da execução apenas parcial do objeto pactuado pelo Contrato de Repasse 0129.859-98/2001 (Siafi 446943) , celebrado pelo então Ministério das Cidades para a "urbanização de áreas habitadas por população de baixa renda" no referido município por meio da previsão do aporte de R$ 1.000.000,00, em recursos federais e de R$ 112.000,00, em recursos da contrapartida municipal, tendo a vigência do ajuste se estendido de 31/12/2001 a 30/9/2017, com o prazo para a prestação de contas final fixado em 29/11/2017.
3. 	Para a execução, contudo, do objeto pactuado, teria sido efetivamente desbloqueado o montante de R$ 249.616,24 a partir do aporte das seguintes parcelas: (i) R$ 22.269,81, em 26/8/2003; (ii) R$ 140.127,00, em 19/12/2003; e (iii) R$ 87.219,46, em 11/2/2004. Houve a suspensão dos repasses por parte da Caixa em face da omissão no dever de prestar contas da 3ª parcela. O tomador de contas apontou o dano ao Erário no valor original de R$ 249.616,24.
4.	Preliminarmente, entendo que os Embargos de Declaração não devem ser conhecidos, porquanto não foi atendido o requisito tempestividade, eis que, diferentemente do que alega na petição à Peça 69, o antigo advogado da embargante recebeu a notificação referente ao Acórdão 5867/2021-TCU-Segunda Câmara, em 19 de agosto de 2021 (quinta-feira) . Assim, o prazo a quo para interposição do recurso foi o dia 20/8/2021 (sexta-feira) , encerrando-se no dia 29 (domingo) , prorrogando-se, portanto, para o próximo dia útil (30/8/2021) , na forma do art. 185, §1ª do RITCU.
5.	Independentemente da intempestividade, mesmo que conhecidos, não teria como ser dado provimento aos Embargos.
6.	Como visto no Relatório precedente, a Sra. Lucia de Fátima Fernandes Fonseca, alega, em essência, que:
	a) não foram analisados todo o contexto probatório trazido pela Embargante, prejudicada com o grande lapso temporal existente entre a assinatura do termo de repasse, a execução e a decisão de negativa desse Tribunal;
	b) desde a assinatura do termo até a decisão negativa de provimento do recurso se passaram aproximadamente 20 (vinte) anos, não sendo possível analisar de forma clara e objetiva os elementos que ensejaram a aplicação das sanções de devolução ao Erário e multa;
	c) o Acórdão seria omisso por não analisar a questão inerente à execução da 3ª etapa da obra realizada pela Contratada pelo Município de Paty do Alferes;
	d) não há que se devolver aquilo que efetivamente foi prestado, ou seja, a etapa da obra foi concluída. Tal ponto é de fundamental importância, já que a Empresa recebeu pela execução após a devida medição;
	e) caberá ao Tribunal se manifestar quanto à alegação da Embargante, dando-se provimento aos declaratórios, a fim de esclarecer a referida e sucinta, mas importante omissão.
7.	Todos os argumentos apresentados pela Embargante em todas as fases de contraditório deste processo foram devidamente analisados e rechaçados ante os seguintes fundamentos, extraídos do Voto condutor da decisão embargada e abaixo transcritos:
	"[...] A Secretaria de Recursos (Serur) analisou os argumentos e documentos apresentados pelos recorrentes nos itens 6.2 a 8.17, da instrução à Peça 43, e concluiu, em apertada síntese que:
a) em que pese a apresentação e aprovação da primeira e da segunda parcelas, não houve a prestação de contas da terceira parcela, o que acarretou na suspensão dos subsequentes repasses pelo governo federal;
b) as comunicações processuais foram realizadas com a formalidade que o caso requer no âmbito do TCU. O Sr. Rachid Elmor foi devidamente citado, conforme se verifica no Ofício 1273/2018 e AR de 3/9/2018 (peças 7 e 8) . Note-se, de qualquer forma, não ter havido prejuízo à defesa, pois as alegações apresentadas intempestivamente foram consideradas no acórdão recorrido;
c) como os recursos foram desbloqueados para uso da municipalidade em 26/8/2003, 19/12/2003 e 11/2/2004, dentro de sua primeira gestão, caberia à Sra. Lúcia de Fátima Fernandes Fonseca a execução do objeto avençado, bem como a comprovação da sua boa e regular aplicação, por meio da apresentação da devida prestação de contas, o que, no caso dos recursos desbloqueados em 11/2/2004, não se deu, acarretando a paralisação da obra e, como consequência, seu alcance social nulo;
d) no caso do Sr. Rachid Elmor, tem-se que o mesmo exerceu o cargo de Prefeito Municipal de Paty do Alferes-RJ no período de 1/1/2009 a 31/12/2016, e, uma vez empossado no cargo, a ele competia dar continuidade aos trabalhos já iniciados, já que remanesceram recursos disponíveis na conta corrente do Contrato de Repasse para tanto, configurando-se obrigação primordial de qualquer gestor dar o devido prosseguimento às obras e serviços iniciados em gestões anteriores, em obediência ao princípio da continuidade do serviço público;
e) processos pendentes em esfera judicial não são passíveis de alterar a conclusão pela ocorrência de débito e imputação de multa em sede da presente Tomada de Contas Especial;
f) não assiste razão aos recorrentes ao se insurgirem contra o débito e a penalidade aplicada, uma vez que foi observado os princípios da razoabilidade e da proporcionalidade, sopesando a gravidade do ato e o prejuízo causado ao Erário;
g) a imputação das sanções do art. 57 e 58 da Lei 8.443/1992, assim como do débito, exige apenas a verificação da ocorrência de culpa, em qualquer uma de suas modalidades, o que restou evidenciado, no presente caso concreto, uma vez que, além da omissão, não justificada, na prestação de contas, a execução parcial não se trouxe qualquer vantagem à sociedade, tornando-se inservível à comunidade. [...]".
8.	O Ministério Público junto a este Tribunal ao se manifestar sobre a análise da unidade técnica, procedeu a uma nova avaliação ode todo o conteúdo dos autos e assim se manifestou, em essência:
"[...] Ministério Público junto a este Tribunal, pelas razões expostas no Parecer à Peça 20 e na instrução à Peça 43, anui à proposta da unidade técnica, no sentido de não prover o apelo da ex-prefeita Lúcia de Fátima Fernandes Fonseca, porém, opina, no sentido do provimento parcial do recurso do Sr. Rachid Elmor, ante os seguintes fundamentos, em resumo:
	a) em que pese o princípio da continuidade administrativa, a gestão do Sr. Rachid Elmor teve início quatro anos depois da paralisação da obra e que não havia, à época, na conta específica do contrato de repasse, recursos disponíveis e suficientes para dar prosseguimento à execução do objeto pactuado, nem documentação apta à prestação de contas;
	b) o exame dos autos permite verificar que o Sr. Rachid cometeu falha grave ao não adotar a providência sucessiva prevista na Súmula TCU 230, no sentido de, na impossibilidade de prestar contas, adotar as medidas legais visando ao resguardo do patrimônio público, sob pena de corresponsabilidade, ocorrência que constou da instrução à Peça 3 (itens 25 a 27) , que foi encaminhada por cópia ao ex-gestor por ocasião da citação;
	c) não pode ser acolhida a argumentação do Sr. Rachid de que "exigir que o ex-prefeito tivesse processado a gestora anterior por improbidade administrativa durante seu governo como forma de reparar eventual irregularidade do repasse em questão é ignorar a dinâmica da vida política de uma pequena cidade do interior, sendo certo que o ex-gestor inviabilizaria seu governo se o fizesse, além de estar usurpando decisão que cabe ao Judiciário, pois judicializada a questão. Caberia ao Ministério Público, fiscal da lei e defensor em juízo dos interesses sociais e individuais indisponíveis, ajuizar as ações cabíveis no momento oportuno". A obrigação primária do gestor de recursos do povo é agir para preservar o interesse público. A inércia é conduta que não se admite na gestão de recursos públicos. Nesse contexto, a não adoção das medidas legais visando ao resguardo do Erário constitui ofensa grave ao ordenamento jurídico e justifica a irregularidade das contas e a aplicação de multa ao ex-prefeito;
	d) a irregularidade que efetivamente deu causa ao dano ao Erário foi a omissão no dever de prestar contas da 3ª parcela dos recursos (R$ 87.219,43) , obrigação que deveria ter sido cumprida ainda no exercício de 2004, pela ex-prefeita Lúcia de Fátima Fernandes Fonseca, que efetivamente geriu os referidos recursos, ocupou o cargo até o ano de 2008 e nem mesmo explicou o porquê de ter deixado saldo na conta específica ao final de seu mandato. A gestão do Sr. Rachid Elmor, somente teve início em 2009, mais de quatro anos após o prazo para a prestação de contas parcial alusiva ao mencionado repasse;
	e) é verdade que o Sr. Rachid, ao assumir a chefia da municipalidade, encontrou saldo disponível na conta corrente (menos de R$ 50 mil, Peça 1, p. 65) , demorou a restituí-lo (só o fez em 2014, mas com rendimentos financeiros - peça 1, p. 63) e não adotou providências para dar continuidade às obras paralisadas. Ainda assim, não é razoável afirmar que ele tenha de fato concorrido para o débito apurado nestes autos, considerando que a ausência da prestação de contas da 3ª parcela era fator impeditivo de qualquer outro repasse;
	f) os autos fazem prova de que até a presente data, e já estamos em sede de Recurso de Reconsideração, a Sra. Lúcia de Fátima Fernandes Fonseca (gestões 2001/2004 e 2005/2008) não apresentou as contas referentes à 3ª parcela transferida ao município. Também não aduziu as razões que porventura a impedem de fazê-lo. Como, então, exigir do Sr. Rachid Elmor (gestões 2009/2012 e 2013/2016) , que nem mesmo geriu os recursos, que apresente as referidas contas? Nesse contexto, entende que, em face das particularidades do caso concreto, a conduta do Sr. Rachid Elmor de não dar continuidade às obras paralisadas não tem força bastante para atrair sua responsabilidade solidária pela reparação do dano havido. O encaminhamento que se afigura mais justo, no tocante ao ex-prefeito, parece ser a irregularidade das contas com aplicação de multa, haja vista que a retomada da obra iniciada e não acabada pela prefeita antecessora implicaria, no caso em tela, desperdício de recursos, considerando que a ausência da prestação de contas nº 3 pôs fim às transferências de recursos federais;
	g) reitera que a não adoção das medidas legais visando ao resguardo do Erário constitui ofensa grave ao ordenamento jurídico e justifica a irregularidade das contas e a aplicação de multa ao ex-prefeito;
	h) registra que o município, por intermédio do Sr. Rachid Elmor, ingressou com ação judicial contra a União e a Caixa Econômica Federal, em 19/12/2012, para cancelar o contrato de repasse em exame no presente processo, e que na ação foram julgados improcedente os pedidos formulados e extinto o feito com o julgamento do mérito e que mediante consulta ao portal do Tribunal Regional Federal da 2ª Região, verificou que a apelação interposta pelo município está pendente de julgamento. [...]".
9.	Os fundamentos apresentados nos pareceres foram por mim acolhidos, conforme registrei no Voto:
	"[...] Dada a consistência da análise empreendida pela Serur e acolhida, em parte, pelo Ministério Público junto a esta Casa, endosso as conclusões contidas na instrução de Peça 43 e respectivos pareceres e, nesse particular, incluo as análises empreendidas e os fundamentos adotados entre as minhas razões de decidir no presente caso, sem prejuízo das considerações a seguir aduzidas.
11.	Quanto à preliminar de possível ocorrência de irregularidade no processo citatório, a jurisprudência é pacífica neste Tribunal no sentido de que não é necessária a entrega pessoal das comunicações processuais realizadas pelo TCU, razão pela qual o aviso de recebimento não precisa ser assinado pelo próprio destinatário. Assim, o Sr. Rachid Elmor foi regularmente citado, conforme se verifica no Ofício 1273/2018 e AR de 3/9/2018 (Peças 7 e 8) . 
12.	No que tange à responsabilização, depreendo que a conduta da Sra. Lúcia de Fátima Fernandes Fonseca está bem delineada nos autos. De fato, caberia a esta responsável a execução do objeto avençado, bem como a comprovação da sua boa e regular aplicação, por meio da apresentação da devida prestação de contas de todas as parcelas. Como não fez a apresentação da prestação de contas da terceira parcela, os recursos foram bloqueados, acarretando a paralisação da obra, com somente 34,93% executada, que corresponderia tão-somente aos estágios iniciais das obras e, assim, não possibilitando o seu aproveitamento pela população local, frustrando os objetivos pactuados.
13.	A omissão no dever de prestar contas da 3ª parcela, conforme bem registrado pela Serur, resultou na impossibilidade de aferir o nexo causal entre os recursos e as despesas, resultando em presunção de dano ao Erário correspondente ao valor da referida parcela.
14.	Conforme consignado em diversos pareceres nos autos, diferentemente do que alega os recorrentes, o bloqueio dos recursos não correu por força do Decreto 4.526, de 18/12/2002, mas, sim, em razão da omissão no dever de prestar contas da 3ª Parcela do repasses. 
15.	Nenhum dos responsáveis apresentou qualquer justificativa para a ausência de prestação de contas da 3ª parcela do ajuste.
16.	Depreendo que os demais argumentos apresentados na Peça de Recursal, hipossuficiência da recorrente, a existência de ação judicial pendente sobre mesma matéria e questionamento sobre os valores do débito e da multa, foram adequadamente enfrentados na instrução e não foram capazes de afastar os fundamentos do julgado.
17.	Portanto, entendo que não há como dar provimento ao recurso da Sra. Lúcia de Fátima Fernandes Fonseca. 
18. 	No que tange ao Recurso do Sr. Rachid Elmor, peço vênias ao Ministério Público junto a este Tribunal para acompanhar o entendimento da Secretaria de Recursos.
19.	O Sr. Rachid Elmor incorreu em irregularidade, ao deixar de adotar a providência prevista na Súmula 230 do TCU, diante da alegada impossibilidade de prestar as contas, já que deveria ter adotado as medidas legais para o resguardo do patrimônio público.
20.	Como bem frisou o relator a quo, no Voto condutor da deliberação recorrida (Peça 22) , o responsável deixou de adotar as providências cabíveis com vistas à consecução do ajuste ou à reparação do dano ao Erário, seja por ter deixado de atuar junto à Caixa para o saneamento das pendências, com a efetiva retomada das obras, seja por ter deixado de ajuizar as medidas cabíveis em desfavor da prefeita antecessora.
21.	A tardia devolução do saldo do ajuste em 18/12/2014 (seis anos após ter assumido o cargo de prefeito) , é fator que demostra a conduta desidiosa do recorrente.
22.	Assim, mesmo tendo assumido o cargo de prefeito quatro anos após a suspensão das obras, o ajuste ainda se encontrava vigente, e, portanto, a sua responsabilidade pelo dano ao Erário resta devidamente configurada, pelos fundamentos apresentados no Voto a quo, ou seja, ato omissivo-comissivo, com o erro grosseiro, pela ausência de adoção das medidas cabíveis para a efetiva retomada do empreendimento em prol da população local e para o ajuizamento da correspondente ação em desfavor da prefeita antecessora com vistas à reparação do patrimônio público.
23.	Considerando que os elementos trazidos agora em sede de recursos não foram suficientes para alterar o juízo firmado sobre a matéria, entendo que não há como ser dado o provimento ao Recurso de Reconsideração do Sr. Rachid Elmor, devendo ser mantida, em seus exatos termos o Acórdão 6796/2019-TCU-Segunda Câmara. [...]".
10.	Observo, portanto, quanto a este argumento, que a recorrente procura rediscutir o mérito recursal, o que não possível na via estreia dos Embargos de Declaração.
11.	No que tange ao argumento de que desde a assinatura do termo até a decisão negativa de provimento do recurso se passaram aproximadamente 20 (vinte) anos, não sendo possível analisar de forma clara e objetiva os elementos que ensejaram a aplicação das sanções de devolução ao Erário e multa, cabe esclarecer que, na instrução preliminar de Peça 3, tal questão foi apreciada pela SecexTCE, conforme a seguir:
"[...] ANÁLISE DOS PRESSUPOSTOS DE PROCEDIBILIDADE DA IN/TCU 71/2012 E CUMPRIMENTO DO Acórdão 1722/2017-TCU-Plenário 
9.	Verifica-se que não houve o transcurso de mais de dez anos desde o fato gerador sem que tenha havido a notificação dos responsáveis pela autoridade administrativa federal competente (art. 6º, inciso II, c/c art. 19 da IN/TCU 71/2012 (modificada pela IN/TCU 76/2016) , uma vez que os recursos foram desbloqueados em 26/8/2003, 19/12/2003 e 11/2/2004, o Contrato de Repasse vigorou até 30/9/2015, e os responsáveis foram notificados sobre as irregularidades pela autoridade administrativa competente a partir de 1/11/2013, por meio das Notificações RJ 05151199-2 BR, de 1/11/2013 (Peça 1, p. 5-7) , e RJ 05151200-9 BR, de 1/11/2013 (Peça 1, p. 8-10) .
10.	Verifica-se que o valor atualizado do débito apurado (sem juros) em 1/1/2017 é superior a R$ 100.000,00, na forma estabelecida conforme os arts. 6º, inciso I, e 19 da IN/TCU 71/2012, modificada pela IN/TCU 76/2016) .
11.	Informa-se que não foi encontrado débito imputável à Srª Lúcia de Fátima Fernandes Fonseca (CPF: 499.523.317-20) e ao Sr. Rachid Elmor (CPF: 804.706.027-91) em outro processo em tramitação no Tribunal.
12.	A tomada de contas especial está, assim, devidamente constituída e em condição de ser instruída."
12.	Não há, portanto, na deliberação, qualquer omissão em relação a questão da tempestividade da apuração dos fatos relativos a esta TCE.
13.	Também não prospera o argumento de que o Acordão embargado seria omisso por não analisar a questão inerente à execução da 3ª etapa da obra realizada pela Contratada pelo Município de Paty do Alferes. Em diversos pareceres deste processo, bem como nos Relatórios e Votos que conduziram as deliberações tal matéria foi abordada e justificado o porquê do não acolhimento dos argumentos.
14.	Foi imputado à responsável, Sra. Lúcia de Fátima Fernandes Fonseca a omissão no dever de prestar contas da terceira parcela dos recursos repassados o que resultou na paralisação dos repasses e, consequentemente, na paralisação da obra e na não consecução dos objetivos pactuados por meio do Contrato de Repasse 0129.859-98/2001 - Siafi 446943, firmado entre a Caixa Econômica Federal e a Prefeitura Municipal de Paty do Alferes/RJ, que ficou apenas parcialmente executado (34,93% da obra) , mas com alcance social nulo, e, assim, causando prejuízo ao Erário no valor de R$ 249.616,24; além disso, a omissão no dever de prestar contas da referida parcela resultou na impossibilidade de aferir o nexo causal entre os recursos e as despesas, resultando em presunção de dano ao Erário correspondente ao valor da terceira parcela.
15.	A questão também foi adequadamente abordada no Relatório e Voto da deliberação embargada, onde, em análise, considerei que:
	"[...] 12. No que tange à responsabilização, depreendo que a conduta da Sra. Lúcia de Fátima Fernandes Fonseca está bem delineada nos autos. De fato, caberia a esta responsável a execução do objeto avençado, bem como a comprovação da sua boa e regular aplicação, por meio da apresentação da devida prestação de contas de todas as parcelas. Como não fez a apresentação da prestação de contas da terceira parcela, os recursos foram bloqueados, acarretando a paralisação da obra, com somente 34,93% executada, que corresponderia tão-somente aos estágios iniciais das obras e, assim, não possibilitando o seu aproveitamento pela população local, frustrando os objetivos pactuados.
13. A omissão no dever de prestar contas da 3ª parcela, conforme bem registrado pela Serur, resultou na impossibilidade de aferir o nexo causal entre os recursos e as despesas, resultando em presunção de dano ao Erário correspondente ao valor da referida parcela.
14.	Conforme consignado em diversos pareceres nos autos, diferentemente do que alega os recorrentes, o bloqueio dos recursos não correu por força do Decreto 4.526, de 18/12/2002, mas, sim, em razão da omissão no dever de prestar contas da 3ª Parcela dos repasses. 
15.	Nenhum dos responsáveis apresentou qualquer justificativa para a ausência de prestação de contas da 3ª parcela do ajuste [...]".
16.	Em nenhum momento a responsável trouxe elementos aos autos passíveis de afastar essa irregularidade. Agora, irresignada, busca rediscutir o mérito, por via de Embargos de Declaração, o que não é possível.
17.	Por fim, registro que, da leitura das razões recursais, percebi, ao final da Peça, a transcrição de uma petição de contrarrazões de recurso eleitoral, de processo com origem na 37ª Zona Eleitoral - São João da Barra/RJ. Processos 0600431-36.2020.6.19.0037 e 0600001-50.2021.6.19.0037, tendo como recorrente a Comissão Provisória Municipal do Partido Progressistas de São João da Barra e Recorrido o Sr. Carlos Machado Da Silva. Depreendo que tais informações devem ter sido acostadas, por engano, aos autos, pois, não se referem a matéria tratada neste processo.
18.	Ante as considerações aduzidas, entendo que restou evidenciado que os argumentos apresentados pela embargante não sustentam nenhuma omissão, contradição ou obscuridade a ser sanada nos termos do Acórdão 5.867 - TCU - 2ª Câmara, mas apenas a intenção de resistir ao mérito da matéria já decidida neste processo, o que é incabível na via estreita dos Embargos de Declaração. Portanto, os Embargos de Declaração não devem ser conhecidos e, caso conhecidos, não providos, devendo ser mantido em seus exatos termos o Acórdão embargado.
	Ante o exposto, VOTO para que seja adotada a deliberação que ora submeto a este Colegiado.
TCU, Sala das Sessões, em 25 de janeiro de 2022.
AROLDO CEDRAZ 
Relator